【裁判字號】    98,交聲,314
【裁判日期】    980630
【裁判案由】    違反道路交通管理處罰條例聲明異議
【裁判全文】
臺灣新竹地方法院交通事件裁定    98年度交聲字第314號
原處分機關  交通部公路總局新竹區監理所新竹市監理站
異  議  人  甲○○
異議人即受處分人因違反道路交通管理處罰條例案件，對於交通
部公路總局新竹區監理所新竹市監理站民國98年4月15日竹監新
四字第裁51- E00000000號違反道路交通管理事件裁決處分聲明
異議，本院裁定如下：
    主  文
異議駁回。
    理  由
一、原處分機關略以：異議人即受處分人甲○○於民國97年12月
    13日凌晨1時12分許，駕駛車牌號碼8568－HK號自用小客車
    ，行經新竹市○○路180號前，有「汽車駕駛人駕駛汽車肇
    事，無人受傷或死亡，而未依規定處置」之違規行為，為新
    竹市警察局交通隊第一分隊警員開單舉發，原處分機關認異
    議人確有前述行為，乃依道路交通管理處罰條例第62條第1
    項規定，裁處異議人罰鍰新臺幣（下同）2,500元等語。
二、聲明異議意旨略以：異議人於97年12月13日凌晨1時12分許
    ，駕駛車號8568－HK號自用小客車，行經新竹市○○路與中
    正路口時，被由邱智偉先生所駕駛之車號0805─VW小客車，
    自中正路急駛右轉彎失控，致應行駛北大路南下車道，卻衝
    向北上車道，而擦撞異議人所駕駛車號8568－HK號自用小客
    車，異議人停車查看發現，由邱智偉先生所駕駛之車號0805
    ─VW小客車再次失控衝向北大路南下車道，撞毀數台停放於
    路邊之機車，第二現場又聚集很多年輕人，異議人恐安全受
    到威脅，致將車駛到就近之北門派出所報案，並取得受理員
    警同意，離開現場。異議人無端被擦撞，且第一時間備案，
    後始離開現場，為此具狀聲明異議等語。
三、按汽車駕駛人駕駛汽車肇事，無人受傷或死亡而未依規定處
    置者，處新臺幣（下同）1,000元以上3,000元以下罰鍰；逃
    逸者，並吊扣其駕駛執照1個月至3個月，道路交通管理處罰
    條例第62條第1項規定甚明。而道路交通管理處罰條例第62
    條第1項規定所稱「依規定處置」，應指依道路交通事故處
    理辦法第3條第4款「不得任意移動肇事車輛及現場痕跡證據
    。但無人傷亡且車輛尚能行駛，或有人受傷且當事人均同意
    移置車輛時，應先標繪車輛位置及現場痕跡證據後，將車輛
    移置不妨礙交通之處所」，及第5款「通知警察機關。但無
    人受傷或死亡且當事人當場自行和解者，不在此限」。是汽
    車駕駛人駕駛汽車發生交通事故，其無人傷亡且車輛尚能行
    駛者，不論其責任之歸屬為何，應先標繪車輛位置及現場痕
    跡證據後，將車輛移置不妨礙交通之處所；在無人受傷或死
    亡之情形，除當事人間當場自行和解者外，仍應通知警察機
    關。
四、經查：異議人固不否認有於97年12月13日凌晨1時12分許，
    駕駛車牌號碼8568－HK號自用小客車，行經新竹市○○路18
    0號前，與車牌號碼0805─VW自小客車發生碰撞，惟於警詢
    中辯稱其認為車損輕微故離開現場離去，而遲至同日下午4
    時許發現左前車頭大燈及葉子板受損，欲向肇事車主求償，
    於當天晚上9 時30分才向新竹市警察局第一分局到案說明之
    事實，有新竹市警察局A3類道路交通事故談話紀錄表、新竹
    市警察局第一分局竹市警一分五字第0980011750號函各1 紙
    在卷可稽。可見異議人確實有於前開時、地駕駛前揭自小客
    車肇事，且異議人未留在現場依規定處置，即自行離去。按
    道路交通管理處罰條例第62條第1 項之規定，課予汽車駕駛
    人於駕車肇事後，有依規定為適當處置之義務，考其立法目
    的，在於保存肇事現場相關證據，俾利日後研判肇事責任歸
    屬，並應視情形通知警察到場依法處理，由此可知，異議人
    駕車與其他車輛擦撞肇事後，應即時下車詳查有無人車傷亡
    或損壞，若無人傷亡且車輛尚能行駛，則應於標繪車輛位置
    及現場痕跡證據後，將車輛移置於不妨礙交通之處所，並隨
    即通知警察機關處理，詎異議人竟未依據上開規定為上開處
    置，即駕車離去，自已違反前揭汽車駕駛人之義務，甚為明
    確。是異議人上開辯詞，並不足採。
五、綜上所述，本件異議人確有於前揭時地駕駛汽車肇事，無人
    受傷或死亡，而未依規定處置之違規行為。原處分機關就異
    議人上開違規行為，依道路交通管理處罰條例第62條第1項
    及違反道路交通管理事件統一裁罰基準及處理細則之規定，
    裁處罰鍰2,500元，核無不當。本件異議為無理由，應予駁
    回。
六、據上論斷，應依道路交通案件處理辦法第19條，裁定如主文
    。
中    華    民    國    98    年    6    月    30     日
                             交通法庭法  官    邱玉汝
以上正本證明原本無異。
如不服本裁定，應於裁定送達後5日內向本院提出抗告狀。
中    華    民    國    98    年    6     月    30    日
                                      書記官   陳怡芳


司法院資訊處製作；財團法人民間司法改革基金會備份。
